【裁判字號】    98,交抗,449
【裁判日期】    980707
【裁判案由】    聲明異議
【裁判全文】
臺灣高等法院高雄分院刑事裁定         98年度交抗字第449號
抗  告  人  交通部公路總局高雄區監理所
代  表  人  劉育麟
受 處 分人  甲○○
上列抗告人因受處分人違反道路交通管理處罰條例案件聲明異議
，不服臺灣高雄地方法院中華民國98年6 月6 日裁定（98年度交
聲字第1369號），提起抗告，本院裁定如下：
    主  文
原裁定撤銷，發回臺灣高雄地方法院。
    理  由
一、抗告意旨略以：(一)法乃衡平至善之術，經大赦而判決免訴者
    ，依行政罰法第26條第1 項前段及第2 項，仍得依違反行政
    法上義務規定裁處之，顯見茍未經刑事法院判決處罰，即得
    依違反行政法上義務規定裁處之。緩起訴是一種便宜之不起
    訴處分，不論是刑罰或是行政罰都是為維護社會公共秩序，
    對違法行為所施予之制裁，如果在處罰之外有其他手段可以
    或更容易達成相同維護社會秩序之目的，此時不用處罰之方
    式，如行政罰法第19條規定之糾正勸導即是。此其他之手段
    是取代處罰，雖會造成當事人之負擔，但性質上不是處罰，
    以此觀察刑事訴訟法第253 條之2 第1 項各款雖會造成當事
    人之負擔，惟核其性質，既非制裁，自不發生一行為二罰之
    問題。另有關「一行為同時觸犯刑事法律及違反行政法上義
    務規定，經檢察官依刑事訴訟法第253 條之1 為緩起訴處分
    後，行政機關得否就該違反行政法上義務再處以行政罰」之
    事項，法務部行政罰法諮詢小組第一次會議紀錄「緩起訴者
    乃附條件的不起訴處分，亦即是不起訴的一種，此觀諸刑事
    訴訟法第256 條規定自明。既為不起訴即依不起訴處理。檢
    察官為緩起訴處分時，依刑事訴訟法第253 條之2 第1 項規
    定，對被告所為之指示及課予之負擔，係一種特殊的處遇措
    施，並非刑罰。因此，刑事案件經檢察官為緩起訴處分確定
    後，宜視同不起訴處分確定，依行政罰法第26條第2 項規定
    ，得依違反行政法上義務規定裁處之。」，亦作成結論函釋
    。(二)本件受處分人因違反刑事法律，雖經臺灣高雄地方法院
    檢察署於民國96年10月12日以96年度偵字第24098 號為緩起
    訴處分確定，但依上開說明，自應有行政罰法第26條第2 項
    規定之適用。原裁定認為「原處分關於裁處甲○○罰鍰新臺
    幣（下同）45,000元部分撤銷。上開撤銷部分，甲○○不罰
    。」，即有未恰，本所裁處受處分人罰鍰45,000元部分，於
    法有據，縱認緩起訴處分所加之條件，亦屬行政罰法第26條
    第1 項所稱之「刑事處罰」，惟依道路交通管理處罰條例第
    35條第8 項規定，本所就受處分人已繳納之10,000元以外之
    不足罰鍰，應仍得加以追繳差額35,000元，爰提起抗告，請
    求撤銷原裁定等語。
二、按緩起訴處分於其緩起訴期間屆滿，且未經撤銷時，是否屬
    不起訴處分之一種，雖不無爭執；又於94年2 月5 日公布，
    並自95年2 月5 日施行之行政罰法第26條第1 項雖規定「一
    行為同時觸犯刑事法律及違反行政法上義務規定者，依刑事
    法律處罰之。但其行為應處以其他種類行政罰或得沒入之物
    而未經法院宣告沒收者，亦得裁處之」，但於94年12月28日
    修正公布，並自95年7 月1 日施行之道路交通管理處罰條例
    第35條第8 項則規定；「……前項（指有酒精濃度超過規定
    標準而駕駛車輛等情形）汽車駕駛人，經裁判確定處以罰金
    低於本條例第92條第3 項所訂最低罰鍰基準規定者，應依本
    條例裁決繳納不足最低罰鍰之部分。」，依其性質道路交通
    管理處罰條例第35條第8 項應為行政罰法第26條第1 項之特
    別規定。按被告所犯為死刑、無期徒刑或最輕本刑3 年以上
    有期徒刑以外之罪，檢察官參酌刑法第57條所列事項及公共
    利益之維護，認以緩起訴為適當者，得定1 年以上3 年以下
    之緩起訴期間為緩起訴處分（刑事訴訟法第253 條之1） 。
    就要件而言，緩起訴基本上係認被告有犯罪嫌疑，而暫緩起
    訴，並得課被告予一定之負擔或指示（同法第253 條之2 第
    1 項），是緩起訴處分是一種刑事處罰。緩起訴之被告依檢
    察官緩起訴處分命令，向公益團體繳納捐款，係履行檢察官
    為緩起訴處分命令，性質上自屬於處分金，與罰金無異。則
    修正後道路交通管理處罰條例第35 條 第8 項所規定之罰金
    ，解釋上自應包括依檢察官處分命令，而向公益團體繳納捐
    款在內，受處分人既依檢察官之緩起訴處分命令，向公益團
    體繳納捐款，即係履行檢察官為緩起訴處分命令，與受刑事
    處罰無異，本件受處分人於緩起訴處分案件，係經檢察官命
    其應於緩起訴處分確定日起3 個月內履行收受檢察官執行緩
    起訴處分命令通知書後，向指定之公益團體高雄市觀護志工
    協進會毒品減害專戶支付1 萬元之事項，並經職權聲請再議
    ，由臺灣高等法院高雄分院檢察署於96年11月14日駁回再議
    之聲請等情，業經原審依職權調閱上開緩起訴處分卷宗查明
    ，並有上開緩起訴處分書、駁回再議處分書、郵政跨行匯款
    申請書、臺灣高等法院被告前案紀錄表各1 份在卷可參，惟
    因其酒精濃度達每公升0.57毫克，超過0.55毫克以上，依道
    路交通管理事件統一裁罰基準表，騎乘機器腳踏車其最低裁
    罰基準即為45,000元，是縱認緩起訴處分所加之條件，亦屬
    行政罰法第26條第1 項所稱之「刑事處罰」，惟依道路交通
    管理處罰條例第35條第8 項規定，原處分機關就受處分人已
    繳納之1 萬元以外之金額，似仍得加以裁罰，原裁定將原裁
    決書關於罰鍰部分全部予以撤銷，並為不罰之諭知，自有可
    議。
三、綜上所述，本件抗告為有理由，應由本院將原裁定撤銷，發
    回原審法院另為適法之裁定。
四、據上論結，應依道路交通案件處理辦法第26條，刑事訴訟法
    第413 條，裁定如主文。
中    華    民    國    98    年    7     月    7     日
                  刑事第九庭    審判長法  官  莊秋桃
                                      法  官  范惠瑩
                                      法  官  裕斗
以上正本證明與原本無異。
本裁定不得再抗告。
中    華    民    國    98    年    7     月    7     日
                                      書記官  張宗芳


司法院資訊處製作；財團法人民間司法改革基金會備份。
